【裁判字號】    94,訴,3002
【裁判日期】    950307
【裁判案由】    損害賠償
【裁判全文】
臺灣高雄地方法院民事判決              94年度訴字第3002號
原      告  丁○○
訴訟代理人  許再定律師
複代理人    乙○○
被      告  甲○○
當事人間損害賠償事件，本院於民國95年2月21日言詞辯論終結
，判決如下：
    主  文
被告應給付原告新台幣壹拾萬捌仟伍佰柒拾元，及自民國九十四
年八月二十二日起至清償日止，按週年利率百分之五計算之利息
。
原告其餘之訴駁回。
訴訟費用由被告負擔十分之一，餘由原告負擔。
本判決第一項得予假執行；但被告如以新台幣壹拾萬捌仟伍佰柒
拾元為原告預供擔保，得免於假執行。
原告其餘假執行之聲請駁回。
    事實及理由
一、原告主張：被告於民國93年4 月25日21時30分許，駕駛車牌
    號碼E8-6689 號自用小客車，沿高雄市○○路東向西行駛，
    於行經該路與建興路交岔路口，欲右轉進入建興路時，適伊
    騎乘車牌號碼XUM-828 號重型機車亦沿建工路同向行駛，被
    告應注意轉彎車應讓直行車先行，依當時情形，又無不能注
    意之情事，竟疏未注意，即貿然右轉，伊見狀閃避不及，致
    伊所騎乘上開機車左側遭被告所駕前揭車輛前方保險桿右側
    撞及，伊因而人車倒地，受有腦震盪、背部挫傷及身體多處
    擦傷等傷害；而被告於肇事後，非但未對伊施予救助，反而
    下車責伊「是怎麼騎車的」，經伊表示欲請警方至現場處
    理，被告聞言竟駕車逃離現場，伊幸經路人提醒記下被告車
    號，並電請警方及救護車前來處理並送醫急救，始倖免於不
    堪後果。又伊因本件車禍事故，支出機車修理費新台幣（下
    同）10,350元、醫療費7,870 元，並受有2 個月不能工作之
    薪資損失90,000元，且精神上受有痛苦，被告應賠償慰撫金
    1, 000,000元，以上合計1,108,220 元。爰依侵權行為法律
    關係提起本訴，並聲明：(一)被告應給付原告1,108,220 元，
    及自起訴狀繕本送達翌日起至清償日止，按年息5%計算之利
    息。(二)願供擔保，請准宣告假執行。
二、被告並不否認於右述時地過失撞傷原告，未予救助即行離去
    之事實，惟另辯以：原告本身有超速，而與有過失，且本件
    求償金額過高等語，資為抗辯。並聲明：(一)駁回原告之訴。
    (二)如受不利之判決，願供擔保請准免為假執行。
三、原告主張被告於93年4 月25日21時30分許，駕駛前開自小客
    車，沿高雄市○○路由東向西行駛，於行經該與建興路交岔
    路口，欲右轉進入建興路時，疏未注意轉彎車應讓直行車先
    行，致與其所騎乘機車發生撞擊，其因而受有背部挫傷、身
    體多處擦傷等傷害；且被告於事發後未予救助而逸離現場等
    情，業據援引本院94年度交訴字第82號公共危險等刑事案件
    卷及台灣高等法院高雄分院94年交上訴字第72號判決為證，
    且為被告所不爭執，並經本院調取上開刑案全卷核閱屬實，
    堪信為真。至被告抗辯原告於事發時超速駕駛乙節，為原告
    所否認，而遍閱上開刑案卷宗，並無任何事證可徵原告有超
    速行駛之情，且原告於警詢中陳稱其事發時之車速約時速40
    、50公里，亦未逾越市區道路行車速限之時速50公里；被告
    雖稱：依車禍現場圖，事發後原告車係倒置在建工路上，若
    非原告超速，經其所駕車輛自左側撞擊後，原告所乘機車應
    係向右飛摔，而非繼續往前等語，然事發時原告車係持續行
    駛，並非處於靜止狀態，以原告車仍具有時速40至50公里之
    動能，縱經被告車從左側撞擊，亦未必會全然轉向偏往右側
    ，而仍有依慣性定律向前滑動之可能，是自難因原告車於事
    故後倒放在原行駛之建工路上，即遽認原告車於事故時係超
    速行駛。基此，被告前揭所辯，要無可採，因之，自無從認
    原告就本件車禍事故之發生與有過失。
四、按因故意或過失，不法侵害他人之權利者，負損害賠償責任
    ；汽車、機車或其他非依軌道行駛之動力車輛，在使用中加
    損害於他人者，駕駛人應賠償因此所生之損害；又不法侵害
    他人之身體、健康，被害人雖非財產上之損害，亦得請求賠
    償相當之金額，民法第184 條第1 項、第191 條之2 、第19
    5 條第1 項分別定有明文。本件被告於駕用汽車中，因過失
    加損害於原告之身體、健康及其關於機車之財產權益，自應
    負賠償責任。茲就原告請求之賠償項目及金額，分述本院之
    判斷如下：
  (一)機車修理費：原告主張其因本件事故支出機車修理費10,350
    元，業據提出收據1 紙為證（本院卷第67頁），且為被告所
    不爭執（本院卷第73頁），則原告請求被告賠償機車修理費
    10,350 元，係屬有據，應予准許。
  (二)醫療費：原告主張其因本件事故支出醫療費7,870 元，固據
    提出收據15紙為證；惟經本院函詢其就診之私立高雄醫學大
    學附設中和紀念醫院（下稱高雄醫學大學）、明安中醫診所
    、馬光中醫聯合診所，原告93年4-5 月間於該等醫療院所實
    際支出之掛號、診察、治療等費用依序為1,020 元、800 元
    、1,400 元，有上開醫療院所回函3 紙附卷可稽（本院卷第
    44 以 下、39、44頁），以前開就診期間與本件事發時點切
    近、接續，且其費別亦與原告所受傷症相關，堪認該等醫療
    費用確係治療原告本件車禍傷症所必要，且兩造均同意以上
    開金額計算本件醫療費（本院第63、73頁），執此，原告請
    求賠償之醫療費於3,220 元（即1,020+800+1,400=3,220）
    之範圍內係屬有據，逾此範圍之請求則非正當。
  (三)薪資損失：原告主張其因本件事故致2 個月不能工作，而其
    於事發前每月薪資為45,000元，故請求被告賠償90,000元之
    薪資損失等語。然經本院函詢高雄醫學大學結果，依原告於
    事發當日所受傷勢，應可在2 星期內恢復正常，此有該院回
    函在卷可按（第44頁）；參以，原告於事發後至明安中醫診
    所、馬光中醫聯合診所接受中醫方法治療之最末時點，亦僅
    止於93年5 月26日，此後即再無至中、西醫療院所就診之紀
    錄，亦有該兩診所回函所附明細表可憑（本院卷第40、42頁
    ），是堪認原告所受傷症至遲應於93年5 月26日即告痊癒。
    又以本件事故係於94年34月25日發生，足見原告充其量僅1
    個月無法工作。其次，原告自92年間退伍後即受僱於其父經
    營之機車材料行，擔任汽車材料買賣、送貨等業務工作，月
    薪初始為13,000元，於93年2 月後調升為45,000元，亦據該
    機車行員工丙○○到庭證述明確，且為被告所不爭執（本院
    卷第71-73 頁），足認原告於事發前確有每月45,000元之收
    入。至經本院向財政部高雄市國稅局函詢結果，原告於88-9
    3 年度雖無薪資所得之核課資料，有該局回函所附所得稅核
    定通知書附卷可按（本院卷第33頁以下），然徵諸社會常情
    ，一般人之實際薪獲狀況與稅捐稽徵之報、核資料未必一致
    ，是尚難因無原告薪資所得申課資料，而推認其實際上未獲
    取薪給。承上，原告請求被告賠償薪資損失，於45,000 元
    之範圍內，尚屬可採，至其逾此金額之請求，則屬無據。
  (四)精神慰撫金：按慰撫金之核給需斟酌雙方身分、資力與加害
    程度，以定其相當之數額，最高法院51年台上字第223 號判
    例意旨可資參照。本院審酌被告係大學畢業，長年於金融機
    構任職，93年度之薪資所得約780,000 元，及原告係五專畢
    業，從事機車材料買賣、送貨業，月收入約45,000元，並原
    告所受傷勢多屬擦、挫傷，且於事故後1 個月內即告治癒，
    傷情尚非嚴重，惟被告於事發後未對原告施予救助，甚且恣
    意惡原告並逸離現場，對其侵害他人身體、健康權益之行
    為欠缺自省，破壞社會生活之人際信賴及道德感情等一切情
    狀，認原告請求精神慰撫金1,000,000 元，容屬過高，應減
    為50,000元始為允洽。
  (五)據上，被告應賠償原告之機車修理費、醫療費、薪資損失、
    精神慰撫金合計為108,570元（即10,350+3,220+45,000+50
    ,000=108,570）。
五、從而，原告依侵權行為法律關係，請求被告賠償108,570 元
    ，及自刑事附帶民事起訴狀繕本送達翌日即94年8 月22日起
    至清償日止，按年息5%計算之利息，洵屬有理由，應予准許
    。至原告逾此範圍之請求，係屬無理由，應予駁回。
六、兩造各陳明願供擔保請准宣告假執行或免為假執行，就上開
    准許部分，因本院命為給付之金額未逾50萬元，爰逕依職權
    宣告假執行，並酌定免為假執行之相當擔保金額。至原告其
    餘假執行之聲請，因其訴業經駁回，已失所依附，應併予駁
    回。
七、結論：本件原告之訴為一部有理由，一部無理由，依民事訴
    訟法第79條、389 條第1 項第5 款、第392 條第2 項，判決
    如主文。
中    華    民    國    95    年    3     月    7     日
                  民事第一庭法  官  甯 馨
正本係照原本作成。
如不服本判決，應於送達後20日內，向本院提出上訴狀並表明上
訴理由，如於本判決宣示後送達前提起上訴者，應於判決送達後
10日內補提上訴理由書（須附繕本）。
中    華    民    國    95    年    3     月    7     日
                            書記官  林麗文


司法院資訊處製作；財團法人民間司法改革基金會備份。
